臺灣士林地方法院刑事判決　　　　　　　100年度訴字第169號
公　訴　人　臺灣士林地方法院檢察署檢察官
被　　　告　張國華
選任辯護人　許世正律師
被　　　告　賴皇辰
指定辯護人　本院公設辯護人林龍輝
上列被告等因違反毒品危害防制條例案件，經檢察官提起公訴（
100年度偵字第6374號），本院判決如下：
    主  文
張國華犯如附表一各編號所示之罪，均累犯，各處如附表一各編
號主文欄所示之刑。應執行有期徒刑玖年陸月，扣案如附表二所
示之毒品沒收銷燬；扣案如附表三編號1 至6 所示之物品沒收；
未扣案之販賣毒品所得（附表一編號1 、2 、3 、5 、6 、7 、
8部 分）新臺幣壹萬玖仟元沒收，如全部或一部不能沒收時，以
其財產抵償之；未扣案之販賣毒品所得（附表一編號10部分）新
臺幣壹仟元與賴皇辰連帶沒收，如全部或一部不能沒收時，以其
與賴皇辰之財產連帶抵償之。
賴皇辰共同販賣第二級毒品，處有期徒刑貳年。扣案如附表三編
號1 至5 所示之物品沒收；未扣案之販賣毒品所得新臺幣壹仟元
與張國華連帶沒收，如全部或一部不能沒收時，以其與張國華之
財產連帶抵償之。
    事  實
一張國華前有竊盜、違反毒品危害防制條例、偽證等多項前科紀
  錄。最近一次係於民國99年間，因違反毒品危害防制條例案件
  ，經臺灣基隆地方法院以99年度基簡字第473 號、99年度基簡
  字第670 號判決各處有期徒刑3 月，並經法院裁定合併定執行
  刑5 月，於99年11月8 日易科罰金執行完畢。
二詎張國華仍不知悔改，明知安非他命為毒品危害防制條例所列
  管之第二級毒品，依法不得販賣，仍意圖營利，基於販賣第二
  級毒品甲基安非他命之犯意，或單獨或與賴皇辰共同，而有下
  列販入或販出第二級毒品甲基安非他命之犯行：
(一)意圖營利，基於販賣第二級毒品甲基安非他命之犯意，各於附
  表一編號1 至8 所示之時間、地點，以附表一編號1 至8 所示
  之聯絡方式，將附表一編號1 至8 所示數量之第二級毒品甲基
  安非他命，以附表一編號1 至8 所示之價格，販售給賴皇辰、
  黃郁雯、覃錦彬、陳偉光、陳鴻文，前後共8 次。
(二)基於意圖營利之販賣第二級毒品甲基安非他命之犯意，於附表
  一編號9 所示之時間、地點，向真實姓名不詳綽號「偉哥」之
  成年男子，以8 萬元價格購入附表二所示數量之甲基安非他命
  毒品後，將附表二編號1 之6 包甲基安非他命藏放在其位於新
  北市汐止區○○○路12巷25號10樓之住處內。其餘如附表二編
  號2 之2 包甲基安非他命則藏放在不知情之友人謝佳臻隨身包
  包內（所涉販賣毒品罪嫌，業經臺灣士林地方法院檢察署檢察
  官另為不起訴處分），而擬以每公克2000元之價格，伺機對外
  販售予不特定人。
(三)張國華意圖營利，基於販賣第二級毒品甲基安非他命之犯意，
  於附表一編號10所示之時間、地點，以附表一編號10所示之方
  式與附表一編號10所示，持用0000000000號之不詳成年男子聯
  絡，議定在金山地區交易甲基安非他命後，因故不及前往。適
  知賴皇辰亦欲前往金山地區，乃委請賴皇辰於途中順道為其代
  送甲基安非他命，並收取1000元販毒價款。賴皇辰明知甲基安
  非他命不得隨意販賣，因礙於情面，且自認未從中獲利，不過
  給人方便而已，竟率爾應允。二人遂基於販賣第二級毒品之犯
  意聯絡，先由張國華於當日晚間8 時5 分，將0.4 公克甲基安
  非他命交給賴皇辰，並指示賴皇辰將該毒品送往金山農會，將
  毒品轉交給該不詳成年男子，並收取1000元毒品價款。隨後賴
  皇辰即按張國華上揭指示，攜帶該包毒品甲基安非他命駕車前
  往金山農會，與該不詳男子完成交易。
三嗣經檢察官據報指揮員警申請法院核發監聽票，實施通訊監察
  ，發現張國華確有販賣甲基安非他命之犯行，並於認時機成熟
  時，向本院聲請搜索票及簽發拘票後，於100 年5 月12日下午
  2 時許，在新北市汐止區○○○路12巷25號10樓張國華住處拘
  獲張國華，並在前址搜得如附表二編號1 所示之毒品、如附表
  三所示張國華所有之物品。隨後並於在場之謝佳臻隨身包包內
  搜得如附表二編號2 所示毒品。再於100 年5 月12日下午3 時
  50分許，在基隆市信義區○○○路168 巷52弄2 號2 樓之賴皇
  辰住處拘獲賴皇辰，始查悉上情。
四案經新北市政府警察局汐止分局報請臺灣士林地方法院檢察署
  檢察官偵查起訴。
    理  由
一程序部分：
(一)按被告以外之人於審判外之言詞或書面陳述，除法律有規定者
  外，不得作為證據；又被告以外之人於審判外之陳述，雖不符
  合同法第159 條之1 至第159 條之4 之規定，但經當事人於審
  判程序同意作為證據，法院審酌該言詞陳述或書面陳述作成時
  之情況，認為適當者，亦得為證據。刑事訴訟法第159 條第1
  項及第159 條之5 第1 項分別定有明文。經查，本判決所引用
  之各該被告以外之人於審判外之陳述，雖屬傳聞證據，然當事
  人及其辯護人於本院最後審判期日中均表示同意作為證據方法
  而不予爭執，且迄至言詞辯論終結前亦未再聲明異議，本院審
  酌上開證據資料製作時之情況，尚無違法不當及證明力明顯過
  低之瑕疵，亦認為以之作為證據應屬適當，故揆諸前開規定，
  爰依刑事訴訟法第159 條之5 規定，認前揭證據資料均有證據
  能力。
(二)按通訊監察錄音之譯文，僅屬依據監聽錄音結果予以翻譯之文
  字，固具文書證據之外觀，但實際上仍應認監聽所得之錄音帶
  或光碟，始屬調查犯罪所得之證物，乃係刑事訴訟法第165 條
  之1 第2 項所稱之證物，如其蒐證程式合法，並經合法調查，
  自具證據能力。因此檢察官如提出通訊監察錄音之譯文為其證
  據方法，實乃以其監聽所得之錄音帶或光碟，為調查犯罪所得
  之證物，法院本應依刑事訴訟法第165 條之1 所列之方法調查
  ，以判斷該錄音帶或光碟是否與通訊監察錄音之譯文相符。而
  監聽錄音製作之譯文，雖通常為偵查犯罪機關單方面製作，然
  若被告或訴訟關係人對其真實性並無爭執，經法院於審判期日
  提示譯文供當事人辨認、表示意見並為辯論者，程式自屬適法
  （最高法院95年度臺上字第295 號、94年度臺上字第4665、12
  70號、93年度臺上字第6510號等判決參照）。經查，卷附相關
  監聽譯文，均為偵查犯罪之公務員依據本院所核發之通訊監察
  書而為實施而得，自屬公務員依法定程式所取得之證據資料。
  又卷附譯文之真實性，被告等及其辯護人俱不爭執（見本院卷
  第84頁反面準備程序筆錄），並均業經本院於審判期日提示告
  以要旨，由其等表示意見並為辯論（見本院卷第210 頁反面審
  判筆錄），依上說明，卷附通訊監察譯文自有證據能力。
(三)其他本判決引用資以認定事實所憑之物證、書證資料，檢察官
  、被告及辯護人於本院準備程序、審理時均不爭執證據能力（
  見本院卷第83反面準備程序筆錄、第209 至212 頁審判筆錄）
  ，且無證據證明係公務員違背法定程序所取得，又卷內書證亦
  無刑事訴訟法第159 條之4 第1 款、第2 款之顯有不可信情況
  ，均有證據能力。
二實體部分：
(一)事實認定：
1.被告張國華確實單獨或與賴皇辰共同於附表一編號1 至10所示
  時、地，與附表一各編號交易對象為販出或販入第二級毒品甲
  基安非他命之事實，業據被告張國華、賴皇辰於警詢、偵查中
  及本院審理時均已坦承不諱（見100 年偵字第6374號卷，下稱
  偵查卷，第12至25頁、第28至33頁警詢筆錄；偵查卷第185 至
  188 、第179 至181 頁偵訊筆錄，本院卷第71至76頁、第83至
  85頁準備程序筆錄；第208 頁審判筆錄）。核與證人黃郁雯（
  見偵查卷第47至48頁警訊筆錄、第160 至162 頁偵訊筆錄）、
  謝佳臻（見偵查卷第38至43頁警訊筆錄、第236 至237 頁偵訊
  筆錄）、陳偉光（見偵查卷第50至55頁警訊筆錄、第173 至
  175 頁偵訊筆錄）、陳鴻文（見偵查卷第59至63頁警訊筆錄、
  第16 6至169 頁偵訊筆錄）之證述；共同被告即證人賴皇辰於
  審理時之證述（本院卷第133 至151 頁審判筆錄）情節大致相
  符，應可認定。此外，復有被告張國華所使用如附表四所示門
  號行動電話之通訊監察譯文（見偵查卷第34、44至46頁、57、
  64、65頁）在卷可稽。且扣案被告張國華自承為其所有之附表
  二白粉，經送鑑定機關鑑定結果，亦確為安非他命毒品，並有
  憲兵司令部刑事鑑識中心案件編號11.0000-000 號之鑑定書（
  見偵查卷第249 頁）、內政部警政署刑事警察局100 年6 月1
  日刑鑑字0000000000號鑑定書（見偵查卷第254 頁）附卷可參
  。更有如附表二及附表三編號1-6 所示之毒品、物品可佐，應
  可認定。
2.又證人謝佳臻於警訊、偵查時已明確證稱：伊係因前夫覃錦彬
  於100 年3 月8 日以3000元向被告張國華購買1 公克甲基安非
  他命，但少了0.1 公克。而伊係被告張國華之女友，覃錦彬才
  會透過伊向被告張國華反應此事，因而有卷附之伊與被告張國
  華之監聽譯文對話等語（見偵查卷第39頁、第236 頁筆錄）。
  核與卷附證人謝佳臻與被告張國華之間於100 年3 月9 日下午
  12時37分之通訊監察譯文（見偵查卷第45頁）所載通話內容相
  符。由是可知，被告張國華所自白：伊曾於附表一編號5 所示
  時、地販出甲基安非他命予覃錦彬乙節，當與事實相符，而屬
  信而有徵。是雖實際買受人覃錦彬並未曾於本案到庭實際證述
  其與被告張國華之買賣毒品經過情形，本院自仍得本於證人謝
  佳臻親身經歷之買賣後退換貨之過程，配合被告張國華自白之
  情節，而逕為認定附表一編號5 之犯罪事實。
3.末查，一般民眾普遍認知海洛因、甲基安非他命等毒品之非法
  交易，政府一向查禁森嚴，且科以重罰不容寬貸，衡諸常情，
  倘非有利可圖，絕無平白甘冒被嚴查重罰高度風險之理，從而
  ，舉凡其有償交易，除足反證其確另基於某種非圖利本意之關
  係外，通常尚難因無法查悉其販入價額作為是否高價賣出之比
  較，諉無營利之意思，阻卻販賣犯行之追訴。經查，被告張國
  華與上開證人既非至親或有特殊之情誼關係，倘非有利可圖，
  自無甘冒觸犯重罪之風險，將毒品交付前開證人，並收取價款
  之理。再由被告張國華於警詢中自承：100 年1 月8 日該次有
  和賴皇辰交易成功，他本來要向伊購買1 公克後再追加1 公克
  ，但是最後他錢不夠，所以只有向我購買1 公克等語（見偵查
  卷第17頁筆錄）；及證人謝佳臻於警詢中指稱：因被告張國華
  賣給覃錦彬的毒品數量不足，覃錦彬請伊代為反應等語（見偵
  查卷第40頁筆錄）；證人陳鴻文於購買毒品後之100 年1 月7
  日下午4 時46分致電被告張國華表示：「下次要補一下，這太
  少」，被告亦回稱：「晚一點在補你」等情（見偵查卷第93頁
  譯文）。當可知，被告張國華交付賴皇辰等人毒品，均係以對
  方所能提出之金錢作為基礎，計算交付毒品之數量，此顯係以
  錢易物，具有交易性質之商業行為。而商人將本求利，主觀上
  具有營利意圖，應甚明顯。
4.綜上，堪認被告等前述自白與事實相符，當可採信。本件事證
  明確，被告等犯罪事實應堪認定。
(二)論罪科刑部分：
1.按所謂販賣行為，並不以販入之後復行賣出為要件，祇要以營
  利為目的，將禁藥購入或賣出，有一於此，其犯罪即為完成。
  （最高法院67年台上字第2500號判例參照）。然按非以營利售
  賣之意圖而買入毒品，或因其他原因而持有毒品，嗣起售賣營
  利之意圖，著手於售賣行為而未及賣出者，應成立販賣毒品未
  遂罪；如非以營利售賣之意圖而買入，或因其他原因而持有，
  嗣起售賣營利之意圖，必其尚未著手於賣出行為，始有成立意
  圖販賣而持有毒品罪之餘地（最高法院96年度台上字第4860號
  、96年度台上字第1772號判決參照）。準此以解，倘行為人本
  於販賣營利之意，而向他人販入毒品，之後雖未著手為販出行
  為，仍應構成販賣罪，而不能構成意圖販賣而持有罪。被告張
  國華如附表編號9 之販入安非他命行為，其販入之初即本於對
  外販售牟利之意思，業據其迭於偵查、本院審理時供承不諱（
  見偵查卷第188 頁偵訊筆錄、本院卷72頁反面準備程序筆錄）
  ，而由扣案如附表二所示毒品數量觀之，其販入之安非他命數
  量甚鉅，衡情當非單純供己施用而購買等情，益更灼然。是依
  上開說明，其販入後雖尚未著手於販出，自仍應構成販賣第二
  級毒品罪。辯護意旨雖以被告張國華此部分所為應構成意圖販
  賣而持有罪云云置辯，自無可採。
2.核被告張國華如附表一各編號所為、被告賴皇辰如附表一編號
  10之所為，均係犯毒品危害防制條例第4 條第2 項之販賣第二
  級毒品罪。被告等各次販賣第二級毒品前持有之低度行為，應
  為販賣之高度行為所吸收，均不另論罪。又被告等彼此間，就
  附表一編號10所載販賣第二級毒品犯行，有犯意聯絡及行為分
  擔，均應論以共同正犯。被告張國華所犯附表一各編號所示之
  罪，均係分別起意，客觀上可按其行為，分別評價，且附表一
  編號1 至8 、編號10之9 次販賣毒品時間，均係在100 年1 至
  3 月，被告販入扣案附表二毒品（即附表一編號9 部分）則係
  在100 年5 月11日，顯然與前述販出之毒品無關，所犯10罪，
  均應分論併罰。又被告張國華有如事實欄一所載前案科刑及執
  行情形，有臺灣高等法院被告前案紀錄表在卷可稽，其於有期
  徒刑執行完畢後5 年內，故意再犯本案有期徒刑以上之各罪，
  均為累犯，各應依刑法第47條第1 項規定加重其刑。再被告等
  所犯為毒品危害防制條例第4 條第2 項之罪，且於本案偵查及
  審判中均已自白，自應依毒品危害防制條例第17條第2 項之規
  定，就其等所自白各罪減輕其刑，就被告張國華各罪部分並依
  法各先加後減之。
3.再按刑法第59條規定犯罪之情狀可憫恕者，得酌量減輕其刑，
  其所謂「犯罪之情狀」，與同法第57條規定科刑時應審酌之一
  切情狀，並非有截然不同之領域，於裁判上酌減其刑時，應就
  犯罪一切情狀（包括第57條所列舉之10款事項），予以全盤考
  量，審酌其犯罪有無可憫恕之事由（即有無特殊之原因與環境
  ，在客觀上足以引起一般同情，以及宣告法定低度刑，是否猶
  嫌過重等等），以為判斷。而就販賣毒品案件中，同為販賣毒
  品之人，其原因動機不一，犯罪情節未必盡同，或有大盤毒梟
  者，亦有中、小盤之分，甚或僅止於吸毒者友儕間為求互通有
  無之有償轉讓者亦有之，其販賣行為所造成危害社會之程度自
  屬有異，於此情形，倘依其情狀處以適當徒刑，即足以懲儆，
  並可達防衛社會之目的者，自非不可依客觀之犯行與主觀之惡
  性二者加以考量其情狀，是否有可憫恕之處，適用刑法第59條
  之規定酌量減輕其刑，期使個案裁判之量刑，能斟酌至當，符
  合比例原則（最高法院95年度台上字第6157號判決意旨參照）
  。經查，被告賴皇辰所涉共同販賣犯行，固戕害他人身心而應
  受非難，惟其並非該次販賣犯行之造意者，僅係臨時受被告張
  國華之所託代為交付毒品、收取金錢而已，且毒品數量均非極
  鉅，所得亦非歸其所有，危害程度尚非甚廣，與大量散播毒品
  之毒販相較，其間顯然有別，其犯罪情狀不無可憫恕之處，本
  院因而認依毒品危害防制條例第4 條第2 項之法定最低刑度佐
  以上述2.所示減輕其刑後，處以最低本刑3 年6 月，猶嫌過重
  ，容有情輕法重之虞。爰依刑法第59條之規定，酌予減輕其刑
  ，並就所犯依法遞減其刑。至於被告張國華所涉本案犯行，次
  數甚多，亦無迫不得已為之情狀，再衡諸販賣、轉讓第二級毒
  品或幫助販賣第二級毒品對社會風氣及治安危害重大，為政府
  嚴加查緝之重大犯罪。被告張國華明知毒品對人體身心健康危
  害之烈，竟因染上吸毒惡習，並進而為販賣毒品，危害社會治
  安程度不輕，查無有何特殊之原因或環境客觀上足以引起一般
  人同情，是本院認無從依法酌減其刑，併予敘明。
4.至辯護意旨認：被告賴皇辰於警詢中供認其毒品來源係來自被
  告張國華，應依毒品危害防制條例第17條第1 項之規定減輕或
  免除其刑云云。然按犯毒品危害防制條例第4 條第2 項販賣第
  二級毒品罪，供出毒品來源，因而破獲者，依同條例第17條得
  減輕其刑之規定。其所稱「供出毒品來源，因而破獲者」，係
  指被告供出毒品來源之有關資料，諸如前手之姓名、年籍、住
  居所、或其他足資辨別之特徵等，使調查或偵查犯罪之公務員
  因而對之發動調查或偵查並破獲者而言。申言之，被告之「供
  出毒品來源」，與調查或偵查犯罪之公務員對之發動調查或偵
  查並進而破獲之間，論理上須具有先後且相當的因果關係，非
  謂被告一有「自白」、「指認」毒品來源之人，而破獲在後，
  即得依上開規定予以減刑。若被告供出毒品來源者之前，調查
  或偵查犯罪之公務員已有確切之證據，足以合理之懷疑被告所
  供販賣毒品來源之人，則嗣後之破獲與被告之「供出毒品來源
  」間，即欠缺先後且相當的因果關係，自不得適用上開規定予
  以減刑（最高法院97年度台上字第1475號判決參照）。經查，
  被告張國華係因檢察官指揮員警申請本院核發監聽票，實施通
  訊監察，發現被告張國華確有販賣甲基安非他命之犯行，乃向
  本院聲請搜索票及檢察官簽發拘票後，於100 年5 月12日下午
  2 時許，在新北市汐止區○○○路12巷25號10樓之被告張國華
  住處拘獲之。嗣再於100 年5 月12日下午3 時50分許，在基隆
  市信義區○○○路168 巷52弄2 號2 樓之賴皇辰住處拘獲賴皇
  辰等情，有卷附通訊監察書、監聽譯文、移送書、搜索扣押筆
  錄在卷可稽，應可認定。由是觀之，被告張國華之所以遭查獲
  ，乃係於被告賴皇辰於拘提到案供出毒品來源之前，由檢察官
  自行獲得情資，並取得監聽票後，實施通訊監察獲得適當犯罪
  證據後，再實施強制處分之偵查作為而得。職是，被告賴皇辰
  獲案於警詢時雖有供出其販賣之毒品來源為被告張國華，然與
  被告張國華遭查獲之間，並無任何因果關聯，依上揭說明，自
  無由依毒品危害防制條例第17條第1 項之規定減輕其刑。
5.檢察官起訴意旨雖謂：被告張國華於100 年1 月8 日下午5 時
  19分曾以電話聯繫共同被告賴皇辰（下稱系爭電聯一），並與
  賴皇辰約於基隆市信義區○○○路168 巷52弄2 號2 樓交易毒
  品一次（如起訴書犯罪事實一(一)1.所示）。復於同日下午5時
  52分又以電話聯繫賴皇辰（下稱系爭電聯二），與之約於同路
  段附近加油站完成毒品交易一次（如起訴書犯罪事實欄一(一)2.
  所示）。因而認被告張國華於上開二時間分別有二次販賣行為
  ，而構成二個販賣第二級毒品罪云云。然查：共同被告賴皇辰
  於本院以證人身分明確結證稱：系爭電聯一通話內容是約定要
  到基隆市信義區○○○路上交易。約半小時後，伊到達現場，
  所以又再有系爭電聯二之通話，且系爭電聯二通話內容講到的
  加油站就是系爭電聯一所約定的加油站，故系爭電聯一與系爭
  電聯二均是在聯繫同一筆毒品交易，最後就是在深澳坑路上加
  油站拿到一包毒品與交付金錢一次等語（見本院卷第146 頁反
  面至147 頁審判筆錄）。經核與被告張國華於本院審理時所陳
  相符（見本院卷第151 頁審判筆錄）。系爭電聯一、二相隔時
  間僅約半小時，依照一般經驗法則，買受毒品供己施用者，大
  多係將所購毒品施用完畢後，方才會再為購入，而消化施用購
  入毒品必須一段時間，實無可能於購入後間隔短暫時間內再為
  購入。顯見，被告賴皇辰所證於系爭電聯一、二間隔半小時期
  間僅購入毒品一次當屬可信。再由卷附系爭電聯一監聽譯文內
  容所載：「A （被告張國華，下同）：我在快速道路了、我過
  去你那邊。B （被告賴皇辰，下同）：快點喔」等語觀之，被
  告張國華與賴皇辰於系爭電聯一通聯時，被告張國華尚在前往
  與被告賴皇辰約見之路程上，兩人根本尚未見面。而由系爭電
  聯二監聽譯文所載：「B ：我要到了，我現在在加油站這邊，
  第二個加油站。A ：好啦。」（以上均見偵查卷第34頁監聽譯
  文），配合系爭電聯一之內容合併觀察，當可推論，系爭電聯
  一通話時，被告張國華應該是在前往與被告賴皇辰見面之路途
  中。係因後來兩人均到了深澳坑路，為了進一步確認見面地點
  ，所以才會有系爭電聯二之通話內容。由是以察，適更足以認
  定系爭電聯一、二實均係針對同一筆毒品交易所為。要之，系
  爭電聯一聯繫毒品交易之過程與系爭電聯二之聯繫具體見面地
  點，於法僅能認為係被告張國華為完成同一次販賣毒品交易（
  按即附表一編號1 部分犯罪事實）之接續或部分行為而已，要
  無各別獨立成罪之可能（公訴到庭檢察官於本院審理時亦當庭
  變更此部分罪數之認定同前所述，見本院卷第151 頁審判筆錄
  ）。是檢察官起訴意旨就此部分犯罪事實及罪數論定，尚有未
  洽，應予更正指明。
6.爰審酌被告張國華前有多次毒品前科紀錄，被告賴皇辰並無何
  遭判處有期徒刑之前科，有臺灣高等法院被告全國前案紀錄表
  在卷可考。均明知販毒行為乃毒害之源，其源不斷，流毒他人
  ，非僅生命、身體受其侵害，甚而社會、國家法益亦不能倖免
  ，當非個人生命、身體等法益所可比擬，被告張國華於此社會
  治安日益惡化之際，僅因身染毒癮，導致家計沈重，經濟陷於
  困境，即仍多次將毒品販賣予他人，所為足以擴散毒品並增加
  施用毒品之人口，並戕害購毒者之身心健康，其犯罪所生危害
  非輕。被告賴皇辰僅基於朋友情誼，代為交付毒品收取價金一
  次。惟考量被告犯後一貫坦承犯行，犯後態度尚稱良好，兼衡
  其販毒之數量非鉅、犯罪之動機、目的，暨其生活狀況及智識
  程度等一切情狀，分別量處如主文所示之刑，並定其應執行之
  刑，以資懲儆。
(三)沒收部分：
1.按查獲之第一、二級毒品及專供製造或施用第一、二級毒品之
  器具，不問屬於犯人與否，均沒收銷燬之。毒品危害防制條例
  第18條第1 項前段定有明文。又毒品危害防制條例第18條第1
  項前段規定：查獲之第一級毒品，不問屬於犯人與否，沒收銷
  燬之；故被告經法院為有罪之科刑判決時，查獲之毒品，與被
  告本案所犯並經法院諭知有罪者若全然無關，固不得於該有罪
  判決之主刑下宣告沒收；至若查獲之毒品，與被告被訴之本案
  非全然無關，法院自應於主刑下宣告沒收（最高法院94年度台
  上字第1227號判決意旨參照）。經查，扣案如附表二所示毒品
  ，乃係被告張國華犯如附表一編號9 之意圖營利而販入之犯行
  所查獲之毒品，且販入後均未及販出，當與被告張國華或賴皇
  辰所犯本判決認定其他販賣犯行無涉，自僅需於該次犯行中，
  依毒品危害防制條例第18條第1 項前段之規定諭知沒收銷燬。
  又按毒品危害防制條例第18條第1 項規定，得諭知沒收並銷燬
  之者，以查獲之毒品為限，並不及於毒品之外包裝。而毒品外
  包裝既係用於包裹毒品，防其裸露、潮濕，便於攜帶販賣，亦
  係供販賣毒品所用之物，應依毒品危害防制條例第19條第1 項
  之規定宣告沒收之，方屬適法。準此以觀，用以包裝附表二扣
  案毒品之外包裝，自應另依毒品危害防制條例第19條第1 項之
  規定於附表一編號9 犯行內宣告沒收。
2.按犯毒品危害防制條例第4 條至第9 條之罪者，其供犯罪所用
  或因犯罪所得之財物，均沒收之，如全部或一部不能沒收時，
  追徵其價額或以其財產抵償之，毒品危害防制條例第19條第1
  項定有明文。且此條項關於供犯罪所用或因犯罪所得之財物均
  沒收之規定，因無「不問屬於犯人與否均沒收」之特別規定，
  故仍有刑法第38條第1 項第2 、3 款、第3 項前段之適用，即
  供犯罪所用或因犯罪所得之財物，以屬於犯人所有者為限，始
  得依毒品危害防制條例第19條第1 項規定沒收。扣案如附表三
  編號1 至5 所示物品，均為被告張國華所有，且為被告張國華
  單獨或與被告賴皇辰共同於各次販賣第二級毒品所用之物（附
  表一編號9 除外），業據被告張國華供明在卷，應依毒品危害
  防制條例第19條第1 項之規定，於被告張國華所犯各罪中，分
  別宣告沒收。又本於共犯責任共同原則，亦應於共犯即共同被
  告賴皇辰所涉共同販賣罪中一併宣告沒收。且因已經扣案並無
  無法沒收之問題，自不生再另行宣告不能沒收追徵價額之問題
  。
3.另毒品危害防制條例第18條係採義務沒收原則，故犯罪所得之
  對價，不問其中成本若干，利潤多少，均應全部諭知沒收，且
  該條所稱「追徵其價額」者，必限於所沒收之物為金錢以外之
  其他財物而無法沒收時，始應追徵其價額，使其繳納與原物相
  當之價額，如所得財物為金錢而無法沒收時，應以其財產抵償
  之，而不發生追徵價額之問題。次按共同正犯犯罪所得之財物
  為現金時，共同正犯應就全部犯罪結果負其責任，而合併計算
  犯罪所得，且於全部或一部不能沒收時，以其財產抵償之，但
  為避免執行時發生重複沒收或抵償之情形，故各共同正犯之間
  係採「連帶沒收、連帶抵償主義」，於裁判時應諭知被告共同
  犯罪所得之財物應與其他共同正犯連帶沒收，如全部或一部不
  能沒收時，連帶追徵其價額或以其財產連帶抵償之（最高法院
  95年度台上字第6051、6482號判決參照）。再者，毒品危害防
  制條例第19條所稱因犯罪所得之物，自以實際所得者為限，苟
  無所得或尚未取得者，自無從為沒收追繳之諭知（最高法院89
  年度台上字第3434號判決意旨參照）。準此，被告張國華如附
  表一各次販賣毒品犯行，除附表一編號4 因買受人覃錦彬賒欠
  尚未給付價金；附表一編號9 被告張國華僅有販入支出，並無
  所得外，均應依毒品危害防制條例第19條第1 項前段，於各次
  販賣犯行中宣告沒收販賣所得，若不能沒收，自應宣告以其財
  產抵償。又被告二人係共犯附表一編號10之販賣第二級毒品罪
  ，該次販賣所得，自應於該次犯行中，宣告被告二人應連帶沒
  收，並於不能沒收時，連帶以其等財產抵償。
4.又如附表三編號7 至10所示之物，雖為被告所有，然編號7 、
  8 之行動電話，並未於本判決所認定被告張國華各次販賣行為
  中使用；編號9 至10所示之物，乃被告張國華另犯施用第二級
  毒品所用之物，均經被告張國華陳述明確，核非供犯本判決所
  認定之犯罪所用之物，自無庸宣告沒收。又附表四未扣案物品
  ，雖為被告張國華犯本件販賣罪所用之物，然並未扣案，且被
  告張國華於本院審理時，業已供稱：已經丟掉等語，衡情當已
  滅失，自亦不必再為宣告沒收，併此敘明。
三據上論斷，應依刑事訴訟法第299 條第1 項前段，毒品危害防
  制條例第4 條第2 項、第17條第2 項、第18條第1 項前段、第
  19條第1 項，刑法第11條、第28條、第47條第1 項、第51條第
  5 款、第9 款，第59條，判決如主文。
本案經檢察官朱學瑛到庭執行職務。
中    華    民    國   100    年    10    月    6     日
                  刑事第七庭審判長法  官  陳彥宏
                                  法  官  簡志龍
                                  法  官  王沛雷
以上正本證明與原本無異。
如不服本判決應於收受判決後10日內向本院提出上訴書狀，並應
敘述具體理由；其未敘述上訴理由者，應於上訴期間屆滿後20日
內向本院補提理由書。
                                  書記官  林志忠
中    華    民    國  100     年    10    月    7    日
附錄本件論罪科刑依據法條全文
毒品危害防制條例第4 條
製造、運輸、販賣第一級毒品者，處死刑或無期徒刑；處無期徒
刑者，得併科新臺幣2 千萬元以下罰金。
製造、運輸、販賣第二級毒品者，處無期徒刑或7 年以上有期徒
刑，得併科新臺幣1 千萬元以下罰金。
製造、運輸、販賣第三級毒品者，處5 年以上有期徒刑，得併科
新臺幣7 百萬元以下罰金。
製造、運輸、販賣第四級毒品者，處3 年以上10年以下有期徒刑
，得併科新臺幣3 百萬元以下罰金。
製造、運輸、販賣專供製造或施用毒品之器具者，處1 年以上7
年以下有期徒刑，得併科新臺幣1 百萬元以下罰金。
前五項之未遂犯罰之。
附表一：犯罪事實一覽表
 ┌─┬───┬───┬───────────┬───┬───────────────┐
 │編│起訴書│買受人│聯絡方式及買受時間地點│販出或│主文欄                        │
 │號│編號  │      │                      │販入價│                              │
 │  │      │      │                      │格及數│                              │
 │  │      │      │                      │量    │                              │
 ├─┼───┼───┼───────────┼───┼───────────────┤
 │1 │一（一│賴皇辰│100 年1 月8 日下午5 時│1000元│張國華販賣第二級毒品，累犯，處│
 │  │）1 及│      │19分許，張國華持用附表│/0.4公│有期徒刑肆年，扣案如附表三編號│
 │  │2     │      │四編號1 之門號行動電話│克    │1 至5 所示之物品及未扣案之販賣│
 │  │      │      │與賴皇辰持用門號098911│      │毒品所得新臺幣壹仟元沒收，販賣│
 │  │      │      │5940號行動電話聯繫約定│      │毒品所得如全部或一部不能沒收時│
 │  │      │      │於基隆市信義區○○○路│      │，以其財產抵償之。            │
 │  │      │      │168 巷52弄2 號2 樓見面│      │                              │
 │  │      │      │交易。張國華到達約定地│      │                              │
 │  │      │      │點後，為聯繫確切見面細│      │                              │
 │  │      │      │節，又於同日下午5 時52│      │                              │
 │  │      │      │分許（與上通通話隔半小│      │                              │
 │  │      │      │時左右），再以同一門號│      │                              │
 │  │      │      │電話與賴皇辰持用門號09│      │                              │
 │  │      │      │891140號行動電話聯繫後│      │                              │
 │  │      │      │，於上址附近加油站見面│      │                              │
 │  │      │      │交易完成。            │      │                              │
 ├─┼───┼───┼───────────┼───┼───────────────┤
 │2 │一（一│賴皇辰│100 年1 月8 日晚間8 時│1000元│張國華販賣第二級毒品，累犯，處│
 │  │）3.  │      │31分許，張國華持用附表│/0.4公│有期徒刑肆年，扣案如附表三編號│
 │  │      │      │四編號1 門號行動電話與│克    │1 至5 所示之物品及未扣案之販賣│
 │  │      │      │賴皇辰持用門號00000000│      │毒品所得新臺幣壹仟元沒收，所得│
 │  │      │      │40號行動電話聯繫後，同│      │如全部或一部不能沒收時，以其財│
 │  │      │      │日某時許於新北市汐止區│      │產抵償之。                    │
 │  │      │      │中正路某處交易。      │      │                              │
 ├─┼───┼───┼───────────┼───┼───────────────┤
 │3 │一（二│黃郁雯│100 年3 月8 日下午7 時│1 萬元│張國華販賣第二級毒品，累犯，處│
 │  │）    │      │38分許、同日下午8 時53│/3公克│有期徒刑肆年捌月，扣案如附表三│
 │  │      │      │分許、100 年3 月9 日上│      │編號1 至5 所示之物品及未扣案之│
 │  │      │      │午9 時7 分許、同日10時│      │販賣毒品所得新臺幣壹萬元沒收，│
 │  │      │      │3 分許、同日10時11分許│      │所得如全部或一部不能沒收時，以│
 │  │      │      │，張國華持用附表四編號│      │其財產抵償之。                │
 │  │      │      │2 門號行動電話與黃郁雯│      │                              │
 │  │      │      │持用門號0000000000行動│      │                              │
 │  │      │      │電話聯繫後，於新北市中│      │                              │
 │  │      │      │和區○○路68巷口交易  │      │                              │
 ├─┼───┼───┼───────────┼───┼───────────────┤
 │4 │一（三│覃錦彬│100 年3 月8 日某時許於│3000元│張國華販賣第二級毒品，累犯，處│
 │  │）    │      │新北市○○區○○街53巷│/1公克│有期徒刑肆年肆月，扣案如附表三│
 │  │      │      │3 號交易              │（覃錦│編號1 至5 所示之物品沒收。    │
 │  │      │      │                      │彬賒欠│                              │
 │  │      │      │                      │尚未給│                              │
 │  │      │      │                      │付）  │                              │
 ├─┼───┼───┼───────────┼───┼───────────────┤
 │5 │一（四│陳偉光│100 年1 月14日下午1時4│1000元│張國華販賣第二級毒品，累犯，處│
 │  │）1.  │      │4分許、同日下午3 時15 │/0.4公│有期徒刑肆年，扣案如附表三編號│
 │  │      │      │分許，張國華持用附表四│克    │1 至5 所示之物品及未扣案之販賣│
 │  │      │      │編號1 門號行動電話與陳│      │毒品所得新臺幣壹仟元沒收，所得│
 │  │      │      │偉光持用門號0000000000│      │如全部或一部不能沒收時，以其財│
 │  │      │      │號行動電話聯繫後於基隆│      │產抵償之。                    │
 │  │      │      │市○○區○○路393 巷12│      │                              │
 │  │      │      │之3 號樓下交易        │      │                              │
 ├─┼───┼───┼───────────┼───┼───────────────┤
 │6 │一（四│陳偉光│100 年1 月16日下午6 時│2000元│張國華販賣第二級毒品，累犯，處│
 │  │）2.  │      │41 分 許、同日下午7 時│/1公克│有期徒刑肆年貳月，扣案如附表三│
 │  │      │      │5 分許、同日下午7 時27│      │編號1 至5 所示之物品及未扣案之│
 │  │      │      │分許，張國華持用附表四│      │販賣毒品所得新臺幣貳仟元沒收，│
 │  │      │      │編號1 門號行動電話與陳│      │所得如全部或一部不能沒收時，以│
 │  │      │      │偉光持用門號0000000000│      │其財產抵償之。                │
 │  │      │      │號行動電話聯繫後於基隆│      │                              │
 │  │      │      │市○○區○○路393 巷之│      │                              │
 │  │      │      │12號樓下交易          │      │                              │
 ├─┼───┼───┼───────────┼───┼───────────────┤
 │7 │一（五│陳鴻文│100 年1 月7 日下午4時9│2000元│張國華販賣第二級毒品，累犯，處│
 │  │）1.  │      │分許、同日下午4 時24分│/1公克│有期徒刑肆年貳月，扣案如附表三│
 │  │      │      │許，張國華持用附表四編│      │編號1 至5 所示之物品及未扣案之│
 │  │      │      │號1 門號行動電話與陳鴻│      │販賣毒品所得新臺幣貳仟元沒收，│
 │  │      │      │文持用門號0000000000號│      │所得如全部或一部不能沒收時，以│
 │  │      │      │行動電話聯繫後於新北市│      │其財產抵償之。                │
 │  │      │      │汐止區○○路某處交易  │      │                              │
 ├─┼───┼───┼───────────┼───┼───────────────┤
 │8 │一（五│陳鴻文│100 年3 月8 日上午12時│2000元│張國華販賣第二級毒品，累犯，處│
 │  │）2.  │      │6 分許，張國華持用附表│/1公克│有期徒刑肆年貳月，扣案如附表三│
 │  │      │      │四編號2 門號行動電話與│      │編號1 至5 所示之物品及未扣案之│
 │  │      │      │陳鴻文持用門號00000000│      │販賣毒品所得新臺幣貳仟元沒收，│
 │  │      │      │75行動電話聯繫後於基隆│      │所得如全部或一部不能沒收時，以│
 │  │      │      │市百福社區某處交易    │      │其財產抵償之。                │
 ├─┼───┼───┼───────────┼───┼───────────────┤
 │9 │一（六│無（此│意圖營利於100 年5 月11│8 萬元│張國華販賣第二級毒品，累犯，處│
 │  │）    │次為意│日某時許於新北市○○路│/1兩半│有期徒刑伍年，扣案如附表二所示│
 │  │      │圖營利│某處向綽號「偉哥」之人│      │毒品沒收銷燬；扣案如附表三編號│
 │  │      │販入）│販入甲基安非他命，且將│      │6物品沒收。                   │
 │  │      │      │其中2 包藏於謝佳臻隨身│      │                              │
 │  │      │      │包包內                │      │                              │
 ├─┼───┼───┼───────────┼───┼───────────────┤
 │10│二    │不詳男│100 年1 月15日下午6 時│1000元│張國華共同販賣第二級毒品，累犯│
 │  │      │子    │24分許，張國華持用附表│/0.4公│，處有期徒刑肆年。扣案如附表三│
 │  │      │      │四編號1 門號號行動電話│克    │編號1 至5 所示之物品沒收；未扣│
 │  │      │      │與不詳男子持用門號0963│      │案之販賣毒品所得新臺幣壹仟元與│
 │  │      │      │210171號行動電話聯繫並│      │賴皇辰連帶沒收，如全部或一部不│
 │  │      │      │約定交易時間、地點後，│      │能沒收時，以其與賴皇辰之財產連│
 │  │      │      │再於同日下午8 時49分許│      │帶抵償之。                    │
 │  │      │      │，張國華持用同一門號行│      │                              │
 │  │      │      │動電話與賴皇辰電話聯繫│      │                              │
 │  │      │      │後，委由賴皇辰於同日下│      │                              │
 │  │      │      │午8 時51分許，將安非他│      │                              │
 │  │      │      │命攜往金山農會交付不詳│      │                              │
 │  │      │      │男子，並按約定價格收受│      │                              │
 │  │      │      │金錢，完成交易。      │      │                              │
 └─┴───┴───┴───────────┴───┴───────────────┘
 附表二：扣案毒品一覽表
┌──┬─────┬────────────┐
│編號│名稱      │數量                    │
├──┼─────┼────────────┤
│1   │甲基安非他│陸包（驗餘淨重貳拾壹點伍│
│    │命        │公克）                │
├──┼─────┼────────────┤
│2   │甲基安非他│貳包（驗餘淨重貳拾陸點壹│
│    │命        │陸零公克）            │
└──┴─────┴────────────┘
附表三：扣案物品一覽表
┌──┬──────┬─────┬─────┐
│編號│名稱        │數量      │備註      │
├──┼──────┼─────┼─────┤
│1   │SAMSUNG 行動│壹支      │          │
│    │電話        │          │          │
├──┼──────┼─────┼─────┤
│2   │同上        │壹支      │          │
├──┼──────┼─────┼─────┤
│3   │電子磅秤    │壹台      │          │
├──┼──────┼─────┼─────┤
│4   │分裝湯匙    │壹支      │          │
├──┼──────┼─────┼─────┤
│5   │分裝袋      │壹批      │          │
├──┼──────┼─────┼─────┤
│6   │包裝扣案如附│捌個      │          │
│    │表一所示毒品│          │          │
│    │之包裝袋    │          │          │
├──┼──────┼─────┼─────┤
│7   │0000000000  │壹張      │          │
│    │門號SIM 卡  │          │          │
├──┼──────┼─────┼─────┤
│8   │0000000000  │壹張      │          │
│    │門號SIM 卡  │          │          │
├──┼──────┼─────┼─────┤
│9   │安非他命吸食│壹組      │          │
│    │器          │          │          │
├──┼──────┼─────┼─────┤
│10  │殘渣袋      │貳只      │          │
└──┴──────┴─────┴─────┘
附表四：未扣案供犯罪所用之物一覽表
┌──┬──────┬─────┬─────┐
│編號│名稱        │數量      │備註      │
├──┼──────┼─────┼─────┤
│1   │0000000000號│壹張      │已滅失    │
│    │門號SIM 卡  │          │          │
│    │            │          │          │
├──┼──────┼─────┼─────┤
│2   │0000000000號│壹張      │同上      │
│    │門號SIM卡   │          │          │
└──┴──────┴─────┴─────┘